臺灣高等法院刑事判決　　　　　　　　 94年度上訴字第898號
上　訴　人　臺灣桃園地方法院檢察署檢察官
被　　　告　甲○○
選任辯護人　呂福元律師
上列上訴人因被告違反毒品危害防制條例案件，不服臺灣桃園地
方法院93年度訴更字第1 號，中華民國93年11月29日第一審判決
關於販賣第一級毒品部分（起訴案號：臺灣桃園地方法院檢察署
89年度偵字第13976號），提起上訴，本院判決如下：
    主  文
上訴駁回。
    理  由
壹、證據能力部分：
    按被告以外之人於審判外之言詞或書面陳述，除法律有規定
    者外，不得作為證據；又被告以外之人於檢察事務官、司法
    警察官或司法警察調查中所為之陳述與審判中不符時，其先
    前之陳述具有較可信之特別情況，且為證明犯罪事實存否所
    必要者，得為證據，刑事訴訟法第一百五十九條第一項、第
    一百五十九條之二分別定有明文。本件公訴人引用證人李明
    偉及吳忠福於警詢中之證述，而辯護人否認其證據能力，則
    其證據能力之有無，分敘如下：證人李明偉部分：證人李
    明偉固於八十九年八月五日警訊中證稱：「我所吸食之海洛
    因及安非他命是向綽號『阿童』及『連長』二人所購買。」
    、「我曾向『阿童』、『連長』購買過三次海洛因及安非他
    命，約在八十九年七月下旬至連長住處買三千元至五千元不
    等之海洛因二包，及三千元至五千元不等之安非他命，最後
    一次八十九年八月二日晚上七點在其住處以三千元買海洛因
    ，六千元買安非他命三包。」（見八十九年度偵字第一三九
    七六號卷第八頁）等語。於原審九十年度訴字第一二六○號
    九十一年三月二十日證稱：跟連長買毒品的，安非他命，我
    向他購買兩次，去阿童家找連長買。」等語；證人吳忠福
    部分：證人吳忠福於警訊證稱：「我所施用的毒品是向綽號
    『連長』的男子購買，如連長不在，便向甲○○購買。」、
    「我於八十九年七月起每隔三至五天就向綽號『連長」購買
    海洛因，每包約三千元至五千元不等，至九月十二日共買一
    、二十次（詳細次數記不清楚），購買地點都在桃市○○街
    五九號甲○○住處。‧‧‧我向甲○○購買一次海洛因，每
    包三千元，於八十九年九月十一日下午二十時許在桃園市○
    ○街五九號。」等語。於原審九十一年十一月一日審理證稱
    ：「我有向『連長』購買，未向被告購買」、「連長是郭德
    和。」等語。二人所述均前後不一，何況，其等警詢說辭，
    係審判外之陳述，本無證據能力，且公訴人並未舉證證明其
    二人於警詢時證述之內容，有何可信之特別情況，又無證據
    可佐其警訊說辭，依首揭說明，自不得僅以證人李明偉、吳
    忠福於原審所述與警詢不符，即認其於警詢中所述有特別可
    信之情狀，而有證據能力。
貳、無罪部分：
一、公訴意旨略以：被告甲○○與郭德和為牟暴利，共同基於意
    圖營利之概括犯意，自八十九年七月間起，在被告位於桃園
    縣桃園市○○街六一號之住處，以行動電話0000000
    000、0000000000、0000000000號
    電話作為聯絡工具，連續以三千元至五千元之價格販賣第一
    級毒品海洛因予不特定人。並於同年八月二日夜間七點，以
    三千元之售價販賣海洛因二包予李明偉。復以三千元至五千
    元之售價販賣海洛因予吳忠福多次。又以二千元之售價販賣
    海洛因予陳國秋二次。嗣於八十九年九月十四日夜間十七時
    三十分許，經警持搜索票至甲○○之上揭住處搜索，並當場
    查獲至該處購買毒品之吳忠福及陳國秋二人，並扣得甲○○
    、郭德和二人所意圖販賣而持有之第一級毒品海洛因十二小
    包（毛重十二點八公克、淨重十點四公克）、吸食器一個、
    玻璃吸食器三個、酒精燈二個、鏟子一支，因認被告涉犯毒
    品危害防制條例第四條第一項之販賣第一級毒品罪等語。
二、按犯罪事實，應依證據認定之，無證據不得推定其犯罪事實
    ，又不能證明被告犯罪者，應諭知無罪之判決，刑事訴訟法
    第一百五十四條、第三百零一條第一項分別定有明文；再者
    犯罪事實之認定，應憑真實之證據，倘證據是否真實尚欠明
    確，自難以擬制推測之方法，為其判斷之基礎，亦有最高法
    院五十三年台上字第六五六號判例可資參照。
三、公訴人認被告涉有前開罪嫌，無非係以證人李明偉、吳忠福
    及陳國秋之供述及扣案之第一級毒品海洛因十二小包（毛重
    十二點八公克、淨重十點四公克）、吸食器一個、玻璃吸食
    器三個、酒精燈二個、鏟子一支為主要論據。訊據被告堅決
    否認有何販賣第一級毒品海洛因犯行，辯稱：伊並未販賣毒
    品予吳忠福、陳國秋及李明偉，扣案之第一級毒品海洛因係
    供其個人施用等語。經查：
  (一)警方於八十九年九月十四日夜間十七時三十分許，警方持搜
    索票至被告上揭住處搜索，並扣得被告所持有之白粉十二包
    等情，業據被告供承不諱，而該扣案白色不明粉末十二包，
    經員警送請法務部調查局鑑驗，鑑定結果確係第一級毒品海
    洛因（合計淨重為十點六六公克、包裝重二點０七公克）一
    情，此有該局編號第000000000號鑑定通知書一紙
    在卷可憑，足認被告確於八十九年九月十四日十七時三十分
    許，為警於上址查獲其持有前開第一級毒品海洛因無訛。
  (二)證人李明偉於警詢時固指述曾向被告購買第一級毒品海洛因
    ，然其警詢陳述，屬審判外之陳述，並無證據能力，已如前
    述，且其嗣於偵查及原審所述，亦多所矛盾，亦詳如前述。
    另證人吳忠福警詢陳述，屬審判外之陳述，不得為本案之證
    據，已如前述，至其於偵查中就其所施用之第一級毒品海洛
    因來源供稱：「（問：何時開始向甲○○買海洛因）答：是
    向一個叫連長的人買的，從八十九年七月份開始，在甲○○
    家裡或聯絡連長拿出來賣給我」、「（問：九月十四日在桃
    園市○○街甲○○住處被捕，當天至該處做何事？）答：還
    錢給連長，共三千元，為二、三天前買海洛因之欠款」等語
    明確，嗣於原審審理時，證人吳忠福亦證稱：「（問：有無
    向綽號連長之人及被告購買毒品？）答：我有向連長購買，
    並未向被告購買」等語明確，是由證人吳忠福於偵查及原審
    證述可知，郭德和於八十九年八、九月間，係居住在被告福
    壽街六十一號住處，雖其曾至該址購買毒品，然交易對象係
    郭德和，而非被告等情甚明。綜上，證人李明偉、吳忠福於
    偵查及原審所述，尚不足證明被告有何販賣第一級毒品之犯
    行。
  (三)證人陳國秋於員警在八十九年九月十四日執行搜索被告住處
    時，亦同在場，觀諸其於警詢供稱：「我施用之海洛因是在
    八十九年一月七日下午三、四時，於桃園市○○路縣立游泳
    池門口，向綽號『大姊頭』之女子所購得。未曾向郭德和綽
    號『連長』購買第一級毒品海洛因，再由甲○○交予我一包
    海洛因，代價二千元。不知為何甲○○於警訊指稱我曾於八
    十九年九月六日下午及九月十日下午向郭德和綽號連長以新
    台幣二千元代價，約定購得海洛因，再由甲○○交我海洛因
    等情，連長之男子我根本不認識他。」、「我沒有向郭德和
    購買過第一級毒品海洛因。」等語，於偵查證稱：「於八十
    九年九月六日及九月十日在甲○○家，是向德和的人買海洛
    因，因他常在該處出現，邱有勸我不要再買，我就沒買了。
    」等語，於原審九十一年八月十五日證稱：「並未跟被告甲
    ○○購買毒品，為警查獲前幾天有向連長購買一千元海洛因
    一包，被告甲○○並有勸伊不要再吸毒了」等語，僅足以證
    明其曾向在被告住處出入甚為頻繁之郭德和購買第一級毒品
    海洛因，然自始至終均未曾提及有向被告購買第一級毒品，
    是自不得以證人陳國秋之證詞遽認被告有何販賣第一級毒品
    之犯行。
  (四)公訴人指稱被告與郭德和以行動電話0000000000
    、0000000000、0000000000號電話作
    為聯絡工具，並提出前揭通聯紀錄為據（附於八十九年度偵
    字第一三九七號卷），然上開電話之通聯紀錄高達一百餘頁
    ，每張許多數字，並無何特別註記，實難證明何等事由，故
    不得採為不利被告之證據。至警方搜索時雖同時扣得被告所
    有之吸食器一個、玻璃吸食器三個、酒精燈二個、鏟子一支
    ，然上開物品，至多僅足以證明被告有施用毒品之習，然尚
    難認與販賣毒品有何相關聯之處。
  (五)至被告住處查扣有第一級毒品海洛因，然持有毒品之原因不
    一而足，或為單純持有，或為吸食而持有，尚不能因持有第
    一級毒品海洛因，即推認係意圖販賣而持有，再扣案之海洛
    因淨重僅十餘公克，數量雖非少數，然亦非多達明顯可認必
    非供個人施用而係作為販賣使用之程度，在無其他積極事證
    佐參之情形下，尚不得遽認被告確係基於販賣之意圖而持有
    之。且參酌被告於本件查獲後經採集尿液檢驗結果，係呈嗎
    啡陽性反應，有驗尿報告存卷可據，顯見被告確有施用第一
    級毒品之行為。是被告辯稱扣案海洛因是供吸食等語，即有
    依據，非不可採信，因此不能以扣案海洛因，在查無其他積
    極事證之情形下，即推認係基於販賣之意圖而持有之。
  (六)綜上所述，公訴人所舉之證據尚不足以證明被告有何販賣第
    一級毒品之犯行，本院復查無其他積極證據足資認定被告確
    有公訴人所指之販賣第一級毒品犯行，不能證明其販賣第一
    級毒品犯行，依法應為無罪判決之諭知。
參、公訴不受理部分：
    按曾為不起訴處分，而違背第二百六十條之規定再行起訴者
    ，應諭知不受理之判決，刑事訴訟法第三百零三條第四款亦
    規定甚明。本件被告為警查獲時，經採尿送驗呈嗎啡陽性反
    應，因而查獲其有施用第一級毒品之犯行部分，業經臺灣桃
    園地方法院檢察署檢察官聲請，由原審法院以八十九年度毒
    聲字第七九八二號裁定送勒戒處所觀察、勒戒後，因認無繼
    續施用毒品傾向，該署檢察官於九十年二月十五日以九十年
    度毒偵字第五○三七號就其所犯施用毒品罪為不起訴處分確
    定，有該不起訴處分書及本院被告全國前案紀錄表附卷可稽
    。而被告持有扣案之海洛因係施用海洛因之低度行為，應為
    施用毒品罪所吸收而不另論罪，故其持有海洛因部分亦應為
    上開不起訴處分效力所及。從而在欠缺刑事訴訟法第二百六
    十條所定得就已不起訴處分之同一案件再行起訴要件之情形
    下，公訴人就被告已不起訴處分確定之持有海洛因同一案件
    再行起訴，於法容有未合，依前開之說明，自應為公訴不受
    理之諭知。
肆、駁回上訴之理由：
    原審以罪證不足，就被告被訴販賣一級毒品部分，為無罪之
    諭知，就持有一級毒品部分為不受理之諭知，核無不合，檢
    察官上訴意旨，以李明偉指訴，及本院另案郭德和已判無罪
    ，應認確係被告販毒等語，有關李明偉之說辭，不能據為不
    利被告之證據，已如前述，而另案郭德和判決無罪，亦不能
    推認即屬被告所為，是上訴為無理由， 應予駁回。
伍、扣案海洛因處置：
    按刑法第三十八條第二項規定：違禁物不問屬於犯人與否，
    沒收之；毒品危害防制條例第十八條前段規定：查獲之第一
    、二級毒品，不問屬於犯人與否，沒收銷燬之；故被告經法
    院為有罪之科刑判決或免刑判決時，案內之違禁物或查獲之
    毒品，不問檢察官有無聲請宣告沒收，依主刑與從刑不可分
    之原則，法院即應依法宣告沒收，惟該從刑既係附隨於主刑
    ，若本案扣押之違禁物或查獲之毒品，與被告本案所犯並經
    法院諭知有罪者全然無關，該扣押之違禁物或查獲之毒品即
    不得於該有罪判決之主刑下宣告沒收；若扣押之違禁物或查
    獲之毒品，與被告被訴之他案非全然無關，而被告被訴他案
    部分經法院判決無罪，檢察官於起訴書中並未請求宣告沒收
    ，法院固不得就未受請求之事項逕予宣告沒收，應由檢察官
    另依刑法第四十條但書規定聲請法院為單獨宣告沒收之裁定
    ，若檢察官已於起訴書中請求宣告沒收，基於無主刑即無從
    刑之原則，法院無從於諭知被告無罪之判決書上宣告沒收，
    法院應另行製作裁定書，為單獨宣告沒收（最高法院九十四
    年台上字第二四○號判決意旨參照）。本件檢察官於起訴書
    似向原審聲請沒收扣案海洛因（上訴時，未向本院聲請），
    如果無訛，揆諸前開說明，自應由原審另以裁定單獨宣告之
    ，附此敘明。
據上論斷，應依刑事訴訟法第368條，判決如主文。
本案經檢察官呂丁旺到庭執行職務。
中　　華　　民　　國　　94　　年　　5　　月　　10　　日
　　　　　　　　　刑事第二十一庭  審判長法　官溫耀源
　　　　　　　　　　　　　　　　　      法　官吳  燦
　　　　　　　 　 　　　　　　　　　  　法　官周政達
以上正本證明與原本無異。
檢察官如不服本判決，應於收受送達後十日內向本院提出上訴書
狀，其未敘述上訴之理由者並得於提起上訴後十日內向本院補提
理由書（均須按他造當事人之人數附繕本）。
                                        書記官陳菊珍
中　　華　　民　　國　　94　　年　　5 　　月　　10　　日
